【裁判字號】    89,訴,311
【裁判日期】    890531
【裁判案由】    強盜等
【裁判全文】
臺灣桃園地方法院刑事判決                          八十九年度訴字第三一一號
    公  訴  人  臺灣桃園地方法院檢察署檢察官
    被      告  羅錦崑
    指定辯護人  本院公設辯護人丙○○
右列被告因強盜等案件，經檢察官提起公訴（八十九年度偵字第二一四六號），本院
判決如左：
    主      文
羅錦崑帶凶器竊盜，因脫免逮捕，而當場施強暴，累犯，處有期徒刑陸年。扣案扳
手壹支，沒收。
    事      實
一、羅錦崑於民國八十六年間因竊盜案件經台灣高等法院高雄分院判處有期徒刑二年
    六月確定，於八十六年九月十八日送監執行，而於八十七年十二月間經裁定交假
    釋付管護管束，至八十九年一月十九日止，保護管束期滿未經撤銷，視為刑之執
    行已經完畢，竟猶不知悔改，意圖為自己不法之所有，於八十九年二月十三日凌
    晨三時三十分許，在桃園市○○市○○路二五巷四號前，持所有之客觀上可供凶
    器使用之六角扳手一只（已經自行磨製成一字型），以該扳手先損壞乙○○所有
    停放於該巷內車牌號碼為ＦＨ－三０一七號之客貨兩用之廂型車車門鎖（毀損部
    分已撤回告訴），再進入該車，以同一扳手啟動電門之方式，竊取乙○○所有之
    該廂型車及其子甲○○所有存放於車上之童裝一千三百件。羅錦崑得手後，正倒
    車欲離去之際，為甲○○所發覺並大聲呼叫制止，羅錦崑情急之下，因而倒車撞
    及其他車輛並動彈不得，甲○○則立即將羅錦崑拉下車，羅錦崑為脫免逮捕，竟
    持前開可供凶器用之扳手施強暴於甲○○，幸因甲○○閃避而未被刺及，此時乙
    ○○亦聞訊趕到，欲與甲○○合力制服羅錦崑，羅錦崑竟再施強暴於乙○○，持
    扳手猛刺乙○○臉部，使乙○○身體受有下唇穿刺傷二公分之傷害（傷害部分已
    撤回告訴）。
二、案經桃園縣警察局中壢分局報請臺灣桃園地方法院檢察署檢察官偵查起訴。
    理      由
一、訊據被告對於有在右揭時地持扣案扳手竊取乙○○所有之廂型車及甲○○所有放
    置於車上之童裝，並持扳手刺傷乙○○之事實均坦承不諱，均矢口否認有準強盜
    犯行，辯稱係乙○○、甲○○父子合力逮捕伊時，伊掙扎而不小心將手上扳手刺
    到乙○○，不是故意要刺乙○○的云云。經查：右揭事實業據被害人乙○○、甲
    ○○於警訊及本院審理時指訴綦詳，甲○○向本院指稱「我發現他時，被告已經
    坐在車子內，他倒車，車子被卡住，我剛好也追到車門旁就將他拉出車外，他就
    反抗跟我扭在一起約五分鐘，我父親聽到聲音也趕過來幫我抓住被告，場面很亂
    ，我父親就被他手上拿的扳手打到嘴巴」、「（你將被告抓下車時被告手上就有
    拿扳手？）是的，他手上一直有拿扳手，我抓他時他也拿扳手要刺我，但我有閃
    躲，沒有被他刺到」、「我的車子是車頭朝內停在死巷，一定要倒車約二十公尺
    才能倒到馬路上，我看他時他已經倒車十公尺了，我一看到他就趕快喊叫，他才
    緊張撞到車子被卡住，如果我的車頭沒有朝內，他一定很快跑掉了」等語，及乙
    ○○亦向本院指稱「我聽到聲音就趕過去要抓住被告，當時甲○○自身後抱住被
    告，被告還想往前逃跑，我就上前從正面要抓住被告，我一抓到他，他其中一隻
    手有拿扳手就刺向我的臉」等語（均見本院八十九年五月十六日訊問筆錄），是
    被告為經被害人當場逮捕之現行犯，及有乙○○因被告之行為，其身體受有下唇
    穿刺傷二公分之傷害，亦有診斷證明書一紙附卷可稽；雖被告一再否認係因竊盜
    犯行為發覺，要逃跑時為脫免逮捕故意施暴於甲○○、乙○○，然被害人甲○○
    、乙○○已指稱被告於拒捕時即手持扳手抵抗之，且乙○○係與被告面對面時，
    遭被告持扳手正面刺向臉部而受傷，顯然被告不可能係掙扎時不小心始傷及被害
    人乙○○，且如前述，被告經甲○○拉下車時即手持扳手，其於本院庭訊時，經
    本院訊問亦無法解釋為何一直要將扳手拿在手上（見本院八十九年四月十二日訊
    問筆錄），益證被告自始即有以持扳手為凶器拒捕之意，況被告均已與被害人乙
    ○○、甲○○為民事上之和解，被告所竊之物品均已經被害人領回，及被害人乙
    ○○就原所告訴之毀損、傷害罪部分均已撤回告訴（詳如後述），被害人乙○○
    、甲○○應無再故意設詞誣陷被告之理，被告空言辯稱不是故意要施強暴刺傷乙
    ○○的云云，顯係脫罪卸責之詞，不足採信。復有甲○○所出具之贓物領據一紙
    在卷及被告所持之六角扳手一支扣案可證，本件事證已臻明確，被告犯行洵堪認
    定。
二、核被告持可供凶器使用之扳手行竊，於得手後經被害人察覺，為脫免逮捕而當場
    施強暴於被害人，所為係犯刑法第三百三十條、第三百二十九條、第三百二十一
    條第一項第三款之帶凶器加重準強盜罪。又扣案之六角扳手一支，已經被告自
    行磨製一字型，質地堅硬，有該扣案證物可稽，如用以施暴、脅迫、抵抗，依一
    般社會觀念，皆足使人之生命、身體、完全受有危害，自堪認為兇器，且被告確
    實持以施強暴於被害人乙○○、甲○○，並使乙○○受傷，是該扣案扳手客觀上
    足對人之生命、身體、安全構成威脅，應認為行兇器具，被告持之所為準強盜犯
    行，有刑法第三百二十一條第一項第三款情形，應成立同法第三百三十條之加重
    準強盜罪，公訴人認僅成立刑法第三百二十九條之準強盜罪，尚有誤會，惟因起
    訴之基本事實仍屬同一， 爰將起訴法條應予變更。又被告一行為行竊被害人宋?
    鑑清所有之廂型車、甲○○所有之衣物，及施強暴於該二被害人，係一行為同時
    觸犯二加重準強盜罪，為想像競合犯，應從一加重準強盜罪處斷。公訴意旨另以
    被告持扣案扳手行竊時有破壞廂型車車門鎖，及上述持扳手刺傷乙○○之行為，
    所為另犯刑法第三百五十四條之毀損罪、第二百七十七條第一項之傷害罪云云，
    惟依刑法第三百五十七條、第二百八十七條前段規定，該二罪均須告訴乃論，茲
    據告訴人乙○○於本院審理時當庭撤回告訴，告訴已經撤回，本應諭知不受理，
    惟因公訴人認此部分與前開起訴論罪部分有牽連犯之裁判上一罪關係，故不另為
    不受理之諭知。又被告於八十六年間因竊盜案件經台灣高等法院高雄分院判處有
    期徒刑二年六月確定，於八十六年九月十八日送監執行，而於八十七年十二月間
    經裁定交假釋付管護管束，至八十九年一月十九日止，保護管束期滿未經撤銷，
    視為刑之執行已經完畢，有臺灣桃園地方法院檢察署刑案資料查註紀錄表及本院
    被告全國前案紀錄表各一份附卷足按，茲於刑之執行完畢五年以內再犯有期徒刑
    以上之本罪，係屬累犯，依法應加重其刑。爰審酌被告品行不端、犯罪之動機、
    目的、手段、所生之危害及前案假釋甫期滿即再犯本罪、拒捕傷人頗具惡性、犯
    後已與被害人達成民事上和解、犯罪後態度等一切情狀，量處如主文所示之刑。
三、扣案之扳手一支，為被告所有且供犯前罪所用之物，業據被告供明在卷，應依刑
    法第三十八條第一項第二款規定宣告沒收之。
據上論斷，應依刑事訴訟法第二百九十九條第一項前段、第三百條，刑法第三百三十
條、第三百二十九條、第五十五條、第四十七條、第三十八條第一項第二款，判決如
主文。
本案經檢察官張尹敏到庭執行職務。
中      華      民國      八十九    年    五      月    三十一  日
                                臺灣桃園地方法院刑事第四庭
                                      法  官  孫惠琳
如不服本判決，應於判決送達後十日內向本院提出上訴狀( 應附繕本 )，上訴於
臺灣高等法院。
                                     書記官   李勝楷
中        華        民        國   八十九   年   六   月    二    日
附論罪科刑依據之法條：
刑法第三百三十條
犯強盜罪而有第三百二十一條第一項各款情形之一者，處五年以上十二年以下有期徒
刑。
前項之未遂犯罰之。
刑法第三百二十九條
竊盜或搶奪，因防護贓物、脫免逮捕或湮滅罪證而當場施以強暴、脅迫者、以強盜論
。


司法院資訊處製作；財團法人民間司法改革基金會備份。
